臺灣高等法院臺中分院刑事判決　　　96年度交上訴字第1727號
上　訴　人
即　被　告　甲○○
上列上訴人因公共危險等案件，不服臺灣臺中地方法院96年度交
訴字第42號中華民國96年4月4日第一審判決（起訴案號：臺灣臺
中地方法院檢察署95年度偵字第24943號），提起上訴，本院判
決如下：
      主  文
原判決撤銷。
甲○○因過失傷害人，處有期徒刑肆月，減為有期徒刑貳月；又
駕駛動力交通工具肇事，致人受傷而逃逸，累犯，處有期徒刑拾
月，減為有期徒刑伍月，應執行有期徒刑柒月。
      事  實
一、甲○○前因恐嚇案件，經台灣台中地方法院以九十二年度易
    字第一六０四號判處有期徒刑三月確定，甫於民國 (下同)
    九十三年二月五日易科罰金執行完畢，猶不知悔改，無小型
    車駕駛執照，仍於九十五年九月十四日二十二時許，駕駛車
    牌號碼P六—九二一三號自用小客車，沿臺中市○○路往松
    竹路方向行駛，行經臺中市○○路五三一之一號前，本應注
    意車前狀況，隨時採取必要之安全措施，而依當時天候晴、
    路面乾燥無缺陷、道路無障礙物、視距良好等情狀，並無不
    能注意之情事，竟疏於注意，自後追撞丁○○騎乘搭載戊○○在其前方行駛之之JCO—九０一號機車，致丁○○、戊○○人車倒地，丁○○因此受有四肢及背部多處擦傷、腹部鈍
    挫傷之傷害，戊○○則受有頸椎損傷併神經病變、頭皮傷口
    感染之傷害。甲○○於肇事後未下車察看，旋駕車逃逸，嗣
    經警查獲。
二、案經丁○○、戊○○訴由臺中市警察局第五分局報告臺灣臺
    中地方法院檢察署檢察官偵查起訴。
    理    由
一、訊據被告甲○○坦承過失傷害之犯行，然矢口否認犯肇事逃
    逸罪行，於原審及本院辯稱：伊有停車，因為與貨車距離很
    近，以為是車輛右側之後視鏡撞到貨車，不知道有撞到告訴
    人丁○○、戊○○所騎乘之機車，方駛離現場云云。經查：
  被告過失傷害犯行，業據被告坦承不諱，核與證人即告訴人
    丁○○、戊○○於本院證述相符，並有道路交通事故調查報
    告表（一）、（二）、現場圖各一紙在卷可稽。按汽車行駛
    時，駕駛人應注意車前狀況，並隨時採取必要之安全措施，
    道路交通安全規則第九十四條第三項定有明文。被告於前揭
    時地駕駛車輛，自應注意上開規定，依卷附道路交通事故調
    查報告表所載，本件事故發生當時天候晴、夜間有照明、柏
    油路面乾燥無缺陷、道路無障礙物、視距良好，並無不能注
    意之情事，被告竟疏於注意，以致肇事，其行為自有過失，
    又丁○○因此受有四肢及背部多處擦傷、腹部鈍挫傷之傷害
    ，戊○○則受有頸椎損傷併神經病變、頭皮傷口感染之傷害
    ，有中國醫藥大學附設醫院所出具之診斷證明書二紙附卷可
    參，被告之過失行為與告訴人丁○○、戊○○所受傷害間顯
    有相當因果關係，被告此部分自白與事實相符，應可採信。
    至被告雖爭執係戊○○騎乘機車，然證人丁○○、戊○○及
    證人乙○○均證述係丁○○騎乘機車，被告就此亦未能提出
    證據證明，況被告係自後追撞JCO—九０一號機車，何人騎
    機車均不能免除被告過失之罪責。此部分事證已臻明確，被
    告聲請調取丁○○、戊○○二人之病歷資料，並送請鑑定，
    均無必要，爰不予准許。
  被告雖矢口否認有何肇事逃逸之犯行，並以上揭情詞置辯，
    然查，案發當時現場目擊證人乙○○於原審法院審理時結證
    ：「（本件事發時，你是否在場？）我在場，我剛好去那裡
    買東西，有看到。」、「（經過情形如何？）車子撞到之後
    ，就起火。車子從後面撞到的。」、「（當時案發地點那邊
    、附近前方有無貨車？）告訴人被撞擊地點隔一個巷子前面
    ，有停一輛三噸半大貨車。」、「（巷子多寬？）約一臺自
    小客車可以開過的距離。」、「（巷子旁邊就停放貨車？或
    是隔一段距離？）有隔一段距離，約隔十公尺。」、「（撞
    擊之後，被告是否在貨車旁邊停車查看？）沒有，就直接開
    走。」等語，於本院證述：被告於撞擊後沒有停車，就往松
    竹路、環中路的方向走了等語，依證人乙○○之證述可知被
    告於肇事後並無在貨車旁邊停車查看之動作，所辯尚非可採
    ，況被告車輛撞擊告訴人丁○○所騎乘之機車後，機車隨即
    起火燃燒等情，業據告訴人丁○○於本院證述甚明，並有現
    場機車燒燬之照片在卷可佐，足見當時撞擊力道甚猛烈，堪
    認被告斷無將之誤認為係其所駕駛之自小客車之右側後視鏡
    撞到貨車之理；再被告所駕駛之自小客車撞擊告訴人機車之
    處，距離被告所陳述之貨車超過十公尺等情，亦據證人乙○○於原審法院審理時結證甚明，則被告於車輛以猛烈力道撞
    擊告訴人所騎乘之機車時，顯已知悉駕駛車輛業已肇事，又
    豈會誤會係駕駛車輛擦撞到十公尺外之貨車？被告所辯不符
    常理，顯係事後卸責之詞，不足採信。按刑法第一百八十五
    條之四之駕駛動力交通工具肇事逃逸罪，於八十八年四月二
    十一日經總統令公布，而本罪增訂之立法理由，乃「為維護
    交通安全，加強救護，減少被害人之死傷，促使駕駛人於肇
    事後，能使被害人即時救護，特增設本條」，立法者認駕駛
    人駕車肇事後，倘能將被害人即時救護，或留在現場處理，
    避免後車再次撞擊傷者，均可減輕或避免被害人之傷亡，此
    攸關社會大眾生命、身體之安全，因而將駕車肇事逃逸行為
    ，明文規定為犯罪行為加以處罰。本條既是在防止逃逸行為
    所產生之抽象危險，因此所謂「逃逸」，應非指行為人有積
    極「逃亡、隱匿」等阻礙犯罪偵查行為，而係指行為人不留
    在肇事現場為即時救護、避免後車再度撞擊或協助相關人員
    迅速處理事故而離去之行為，蓋此一離去行為可能使因肇事
    所發生之損害有再度擴大之危險（最高法院九十五年度臺上
    字第二一九三號判決意旨參照）。本件被告於肇事後，並未
    留在肇事現場為即時救護、避免後車再度撞擊或協助相關人
    員迅速處理事故而離去之行為，業已產生有擴大告訴人死傷
    之危險，自應構成肇事後逃逸罪。綜上所述，本件事證明
    確，被告上述犯行，應堪認定。
二、核被告所為，係犯刑法第二百八十四條第一項前段之過失傷
    害罪及同法第一百八十五條之四駕駛動力交通工具肇事致人
    受傷而逃逸罪。被告以一過失傷害行為，同時使丁○○、戊○○受傷，係以一行為而觸犯構成要件相同之數罪名，為同
    種想像競合犯，應依刑法第五十五條之規定從一重處斷。被
    告所犯上開二罪間，犯意各別，構成要件互異，應分論併罰
    。又被告有如事實欄所載之前科，有臺灣臺中地方法院檢察
    署刑案資料查註紀錄表、臺灣高等法院被告前案紀錄表各一
    紙在卷可按，其受有期徒刑之執行完畢後五年以內故意再犯
    本案肇事逃逸之有期徒刑以上之罪，為累犯，應依刑法第四
    十七條第一項規定加重其刑。再查被告無駕駛小型車執照而
    駕駛小型車，因而致告訴人丁○○、戊○○受傷，除據被告
    自承外，並有公路監理電子閘門證號查詢汽車駕駛人一紙在
    卷可佐，就被告所犯刑法第二百八十四條第一項前段之過失
    傷害罪，應依道路交通管理處罰條例第八十六條第一項規定
    ，加重其刑。原審予以論罪科刑固非無見，惟查原審未及適
    用九十六年罪犯減刑條例減刑尚有未洽，被告上訴爭執係戊○○騎機車及否認有肇事逃逸雖無理由，然原審判決既有如
    上未當之處，應由本院將其撤銷改判，爰審酌被告過失程度
    重大，證人丁○○、戊○○所受之傷害非輕，迄今尚未能與
    丁○○、戊○○達成民事和解，賠償損害，於肇事後即逃離
    未留在肇事現場參與救護等一切情狀，分別量處如主文第二
    項所示之刑，並依九十六年罪犯減刑條例第二條第一項第三
    款之規定減輕其刑及定其應執行之刑。
三、據上論斷，應依刑事訴訟法第三百六十九條第一項前段、第
    三百六十四條、第二百九十九條第一項前段、道路交通管理
    處罰條例第八十六條第一項、刑法第一百八十五條之四、第
    二百八十四條第一項前段、第四十七條第一項、第五十五條
    、第五十一條第五款、刑法施行法第一條之一第一項、第二
    項、中華民國九十六年罪犯減刑條例第二條第一項第三款、
    第七條、第十條，判決如主文。
    本案經檢察官丙○○到庭執行職務。
中　　華　　民　　國　　96　　年　　8　　月　　2  　　日
            刑事第九庭    審判長法　官　陳　筱　珮
                                法　官  余  仕  明
                                法　官  康  應  龍
上列正本證明與原本無異。
肇事逃逸得上訴。
如不服本判決應於收受送達後十日內向本院提出上訴書狀，其未
述上訴之理由者並得於提起上訴後十日內向本院補提理由書 (
均須按他造當事人之人數附繕本)。
                                書記官  姚  錫  鈞
中　　華　　民　　國　　96　　年　　8 　　月　　3 　　日
